【裁判字號】    90,自,116
【裁判日期】    920124
【裁判案由】    損害債權
【裁判全文】
臺灣臺北地方法院刑事判決                            九十年度自字第一一六號
    自  訴  人  甲○○  住台北市○○○路○段一五五號七樓
                乙○○  住同右.
    被      告  丙○○  女  三.
右列被告因損害債權案件，經自訴人提起自訴，本院判決如左：
    主  文
丙○○無罪。
    理  由
一、自訴意旨詳如附件刑事自訴狀所載，因認被告丙○○涉有刑法第三百五十六條之
    損害債權罪嫌云云。
二、按犯罪事實應依證據認定之，無證據不得推定其犯罪事實；且不能證明被告犯罪
    者，應諭知無罪之判決，刑事訴訟法第一百五十四條、第三百零一條第一項分別
    定有明文。又認定不利於被告之事實，需依積極證據，茍積極證據不足為不利於
    被告事實之認定時，即應為有利於被告之認定，更不必有何有利之證據（最高法
    院三十年上字第八一六號判例參照）。次按刑法第三百五十六條之毀損債權罪，
    以將受強制執行之際為之為要件，而所謂將受強制執行之際，指債權人以該成立
    之執行名義，得據以聲請強制執行之狀態（司法院六十六年七月二日台六六刑二
    函字第一０００號函參照），又強制執行應依執行名義為之，執行法院對於執行
    名義是否有效成立，自應加以審查，未確定之支付命令，不備執行名義之要件，
    其執行名義尚未成立，執行法院不得據以強制執行（最高法院八十一年台抗字第
    一一四號判例參照）。
三、本件自訴人甲○○、乙○○認被告丙○○涉有損害債權罪嫌，無非係以其等指訴
    ：自訴人甲○○於民國八十九年五月間，向本院聲請對被告核發支付命令二件，
    分別為八十九年度促字第一六七七０號及八十九年度促字第一六七六九號，其中
    八十九年度促字第一六七七０號支付命令於八十九年五月五日核發，於同年八月
    十日確定，八十九年度促字第一六七六九號支付命令經被告於八十九年七月二十
    一日聲明異議，被告竟於將受強制執行之際，意圖損害債權人之債權，而於八十
    九年八月二日將其所有車號ＹＲ─七六八二號自小客車脫產過戶登記於蘇國堂名
    下云云，及支付命令、支付命令確定證明書、民事聲明異議狀等件影本，為其主
    要論據。訊據被告堅決否認有何損害債權之犯行，辯稱：上開自小客車係其跟車
    行分期付款所購買，後來無力繳交分期款項，車行就將車子牽回去，該車過戶予
    蘇國堂係車行所辦理，其不認識蘇國堂等語。
四、經查，自訴人甲○○以被告應給付其十萬元、一百零四萬八千元票款，向本院民
    事庭聲請發支付命令，本院民事庭於八十九年五月五日分別以八十九年促字第一
    六七六九號、第一六七七０號核發支付命令，其中被告就八十九年促字第一六七
    六九號支付命令提出異議，經本院台北簡易庭以八十九年北小字第一四一八號於
    八十九年十一月二十九日判決被告部分勝訴，而八十九年促字第一六七七０號支
    付命令則於八十九年八月十日確定等情，固有上開支付命令二件、支付命令確定
    證明書、民事聲明異議狀、本院小額民事判決各一件等影本在卷可稽，並經本院
    調閱前開卷宗查明無訛，又被告甲○○所有車號ＹＲ─七六八二號自小客車於八
    十九年八月二日過戶登記予蘇國堂乙情，固亦有汽車過戶登記書一份附卷可稽。
    然本件被告係於八十九年八月二日將上開車輛過戶，斯時前揭二支付命令均尚未
    確定，依首開說明，執行名義尚未成立，執行法院不得據以強制執行，是被告處
    分上開車輛時，客觀上並非「將受強制執行之際」，核與損害債權罪之構成要件
    自屬有間。此外，復查無其他積極證據足認被告有何損害債權犯行，既不能證明
    被告犯罪，揆諸首揭說明，自應為被告無罪之諭知。
據上論斷，應依刑事訴訟法第三百四十三條、第三百零一條第一項，判決如主文。
中      華      民      國    九十二    年      一      月    二十四    日
                                    臺灣臺北地方法院刑事第七庭
                                        法  官  蕭  清  清
右正本證明與原本無異。
如不服本判決，應於判決送達後十日內，向本院提出上訴狀。
                                        書記官  劉  麗  英
中      華      民      國    九十二    年      一      月    二十九    日


司法院資訊處製作；財團法人民間司法改革基金會備份。
